臺灣高等法院高雄分院刑事判決　　　　　　　　　九十一年度交上易字第二六九號
　　上　訴　人
　　即　被　告　甲○○
右上訴人因公共危險等案件，不服台灣高雄地方法院九十一年度交易字第三一一號中
華民國九十一年九月十九日第一審判決（起訴案號：台灣高雄地方法院檢察署九十一
年度偵字第三三０九、三八四八號），提起上訴，本院判決如左：
      主  文
原判決關於過失傷害人部分撤銷。
甲○○被訴過失傷害人部分無罪。
其他上訴駁回。
      事  實
一、甲○○於民國九十一年一月十九日晚上十時許，在高雄縣岡山鎮內某不詳處所之
    薑母鴨店內飲用啤酒後，接續在上開處所附近友人開設之檳榔攤內繼續飲用高梁
    酒，致酒後吐氣所含酒精濃度達每公升○．八一毫克以上，已不能安全駕駛動力
    交通工具，竟仍於翌日即同年一月二十日上午三時許，駕駛車牌號碼Ｅ二－三三
    三七號自小客車。嗣於同日上午四時五分許，在高雄縣路竹鄉○○路與國昌路交
    岔路口，已至中心處開始左轉國昌路之際，遭乙○○駕駛ＵＧ－八一六九一號自
    小貨車撞及右後車尾，經報警前往現場處理，並測得甲○○吐氣所含酒精濃度為
    每公升○．八一毫克，始獲悉上情。
二、案經高雄縣警察局湖內分局報告臺灣高雄地方法院檢察署檢察官偵查起訴。
      理  由
壹、上訴駁回部分
一、右揭事實，業據上訴人即被告甲○○（下稱被告）坦承不諱，並有酒精濃度測試
    表一紙在卷足稽。又依醫學實驗證明所得經驗法則，對於吐氣酒精濃度達每公升
    ○．二五毫克以上時，將使駕駛人產生複雜之技巧障礙、駕駛能力變壞之行為表
    現，肇事比率比一般未飲酒時高出二倍，而吐氣酒精濃度達每公升零點五毫克以
    上時，將使駕駛人產生平衡感與判斷力障礙升高，肇事比率比一般未飲酒時高出
    十倍，甚而如吐氣酒精濃度達每公升零點七五毫克時，駕駛人將產生明顯酒醉、
    步履蹣跚之行為狀態，其肇事比率比一般高二十五倍（參見蔡志中著，對飲酒不
    能安全駕駛之執法研究，司法院第四十六期業務研究會講義）。是被告飲酒後呼
    氣所含酒精濃度達每公升零點八一毫克，依據上開研究報告之結論，已足以導致
    反應變慢、感覺減低、思考及個性行為改變，影響控制與反應能力，而達於不能
    安全駕駛動力交通工具之情狀。從而，被告公共危險犯行，事證明確，堪以認定
    。
二、核被告因飲酒致不能安全駕駛動力交通工具而駕車之行為，係犯刑法第一百八十
    五條之三之服用酒類致不能安全駕駛動力交通工具罪。原審以被告此部分罪證明
    確，因而適用刑法第一百八十五條之三、第四十一條第一項、罰金罰鍰提高標準
    條例第二條之規定，並審酌被告無視政府法令之宣導及對他人生命、財產安全之
    尊重，竟於飲酒後駕車，不但對使用道路之他人已產生立即侵害之高度危險性，
    亦自陷於危險狀態中，嚴重侵害道路交通往來安全等一切情狀，量處拘役五十日
    ，併諭知易科罰金之折算標準。原判決此部分認事用法，並無不合，量刑亦稱妥
    適。被告上訴意旨以原判決此部分量刑過重，指摘原判決此部分不當，為無理由
    ，應予駁回。
貳、原判決撤銷部分
一、公訴意旨以：被告明知服用酒類後，反應力及注意力均會降低，無法安全駕駛動
    力交通工具，仍於九十一年一月十九日晚上十時許，在高雄縣岡山鎮內某不詳處
    所之薑母鴨店內飲用啤酒後，於同年月二十日上午四時五分許，駕駛車牌號碼Ｅ
    二－三三三七號自小客車沿高雄縣中山路由南往北方向行駛，行經中山路與國昌
    路交岔路口時，復疏未注意車前狀況，而於左轉國昌路之際，失控撞及乙○○駕
    駛之ＵＧ－八一六九一號自小貨車，致乙○○受有頸後部挫傷、右膝、右足及左
    手肘擦傷之傷害。因認被告涉犯刑法第二百八十四條第一項之過失傷害人罪嫌。
二、公訴人認被告涉犯刑法第二百八十四條第一項之過失傷害人罪嫌，係以告訴人乙
    ○○之指訴，並有交通事故調查表、酒精濃度測試表、測試觀察紀錄、驗傷診斷
    證明書各一紙及照片十張，資為論據。惟訊據被告堅詞否認有過失傷害人犯行，
    辯稱其駕車至交岔路口處左轉後，始遭告訴人超速駕車撞及右後車尾，其並無過
    失責任等語。
三、經查：
    (一)被告於九十一年一月二十日上午四時五分許，在高雄縣路竹鄉○○路與國昌路
      交岔路口，駕車與告訴人車相互撞擊後，被告車頭朝東、車尾朝西停在交岔路
      口內，左前車頭距中山路南向慢車道停止線十四．八公尺，告訴人車經過交岔
      路口車頭朝南、尾朝北停在中山路與國昌路轉角處，被告車右後車尾部分毀損
      ，告訴人車左前車頭損壞，未進入交岔路口之中山路上遺留有告訴人車煞車痕
      ，左車輪煞車痕起點自南向內側快車道，長約三十二公尺，右車輪煞車痕起點
      自南向外側快車道，長約二十一．八公尺，此有道路交通調查報告表肇事現場
      圖及照片卷足憑。又按「一般公路汽車煞車距離、行車速度對照表」所示，依
      告訴人車遺留之煞車痕分別長約三十二公尺、二一．八公尺，且當日路面乾燥
      ，足認告訴人之車速至少超過時速七十公里，再該地之速限為時速五十公里，
      亦經道路交通調查報告表載明。是告訴人超速駕車，即堪認定。
    (二)按道路交通安全規則第一百零二條第一項第六款規定，轉彎車應丙直行車先行
      ，但直行車尚未進入交岔路口，而轉彎車已達中心處開始轉彎，直行車應丙彎
      車先行。依上開所述，告訴人超速駕車，且煞車痕起點在未進入交岔路口之南
      向快車道上，且被告車右後車尾部分毀損，告訴人車左前車頭損壞，綜上各點
      判斷，被告車已達中心處開始轉彎，而遭告訴人駕車撞及一節，應堪認定。又
      本件車禍經原審送台灣省高屏澎區車輛事故鑑定委員會鑑定，亦認被告轉彎車
      已開始左轉，而告訴人直行車未達路口，告訴人之直行車應丙被告之轉彎車先
      行，有該會九十一年八月九日高屏澎鑑字第九一一二一七號函附鑑定意見書可
      佐。是告訴人超速駕車，且未丙轉彎車先行，有過失責任至明。至被告既已達
      中心處開始轉彎，而告訴人因直行車未丙被告之轉彎車先行，致撞及被告右後
      車尾，被告當無疏未注意車前狀況之過失責任可言。台灣省高屏澎區車輛事故
      鑑定委員會鑑定意見認被告疏未注意車前狀況，尚有未合。
    (三)又被告酒後吐氣所含酒精濃度達每公升○．八一毫克以上，已不能安全駕駛動
      力交通工具，竟率予駕車，雖經認定。然刑法上之過失，其過失行為與結果間
      ，在客觀上有相當因果關係始得成立。被告既已達中心處開始轉彎，而告訴人
      因直行車未丙被告之轉彎車先行，致撞及被告右後車尾，故被告並未因飲酒而
      未能注意車前狀況，被告之飲酒與車禍之發生及告訴人受傷間，即難認有因果
      關係。
    此外復查無其他積極證據足證被告有過責任，被告之過失傷害人犯行即屬不能證
    明。
四、原審疏未詳查，認被告有過失傷害人犯行，而予以論罪科刑，尚有未洽，被告此
    部分上訴意旨否認犯行，非無理由，自應由本院將原判決此部分撤銷，並為被告
    無罪之諭知。
據上論結，應依刑事訴訟法第三百六十八條、第三百六十九條第一項前段、第三百六
十四條、第三百零一條第一項前段，判決如主文。
本案經檢察官沈紹嘉到庭執行職務。
中    華    民    國      九十一      年      十二      月     十七   日
                              臺灣高等法院高雄分院刑事第一庭
                                  審判長法官  曾永宗
                                        法官  邱永貴
                                        法官  郭玫利
右正本證明與原本無異。
不得上訴。
                                  法院書記官  鄭靜芳
中    華    民    國      九十一      年      十二      月    十七    日
附錄本件論罪科刑法條
中華民國刑法第一百八十五條之三：
服用毒品、麻醉藥品、酒類或其他相類之物，不能安全駕駛動力交通工具而駕駛者，
處一年以下有期徒刑、拘役或三萬元以下罰金。
